【裁判字號】    96,簡上,281
【裁判日期】    970122
【裁判案由】    詐欺
【裁判全文】
臺灣彰化地方法院刑事判決             96年度簡上字第281號
上  訴  人  臺灣彰化地方法院檢察署檢察官
被      告  丁○○
上列上訴人因被告詐欺案件，不服本院九十六年度彰簡字第八三
五號，中華民國九十六年十月五日第一審簡易判決（臺灣彰化地
方法院檢察署九十六年度偵字第六二二二號），提起上訴，復經
臺灣高雄地方法院檢察署（九十六年度偵字第三四四九三號）及
臺灣彰化地方法院檢察署（九十六年度偵字第九四五０號）移送
併案審理，本院管轄之第二審合議庭判決如下：
    主      文
原判決撤銷。
丁○○幫助共同意圖為自己不法之所有，以詐術使人將本人之物
交付，處有期徒刑陸月，如易科罰金，以新臺幣壹仟元折算壹日
，減為有期徒刑月，如易科罰金，以新臺幣壹仟元折算壹日。
    犯 罪 事 實
一、丁○○明知提供自己之帳戶給陌生人，足以幫助犯罪集團隱
    匿身分，且做為實施詐欺財產犯罪之轉帳、收款之用，事後
    無法追查金錢流向，竟因缺錢花用，於民國（下同）九十六
    年一月底，看到報紙之分類廣告所刊登之收購帳戶訊息，隨
    即撥打電話給對方，相約在南投縣草屯鎮○○路某便利商店
    前，以每帳戶新臺幣（下同）三千元之價格，同時將其所有
    之第一商業銀行南投分行（下稱第一銀行南投分行）帳號
    ：00000000000號帳戶遠東商業銀行自由分行
    （下稱遠東銀行自由分行）帳號：00000000000
    000號帳戶臺灣郵政股份有限公司草屯郵局（下稱草屯
    郵局）局號：0000000、帳號：0000000號帳
    戶及臺灣中小企業銀行南投分行（下稱臺灣企銀南投分行
    ）000000000000000000帳戶出賣給真實
    姓名、年籍均不詳自稱「廖先生」成年男子之詐騙集團成員
    ，並立刻將該帳戶之存摺、提款卡、印鑑等物交付之，並告
    知密碼。嗣該真實姓名、年籍不詳、自稱「廖先生」之成年
    男子與所屬詐騙集團即基於意圖為自己不法所有之犯意聯絡
    ，先於九十六年三月間某日，該詐騙集團成員透過網際網路
    聊天室與甲○○認識後，佯以欲援交須至ＡＴＭ操作測試身
    分為由，致甲○○陷於錯誤，於九十六年三月七日，前往不
    詳地點之ＡＴＭ依指示操作，而不慎轉帳二萬九千九百六十
    三元至指定帳戶內後，該詐欺集團成員復接續前詐欺取財之
    犯意，撥打電話與甲○○，佯稱：前次匯款操作錯誤破壞其
    測試系統，須將名下帳戶設定語音轉帳後，告知語音轉帳密
    碼，方能修復系統云云，致甲○○再次陷於錯誤，將其所有
    之玉山銀行、新竹國際商業銀行（下稱新竹商銀）及中國信
    託商業銀行（下稱中國信託銀行）帳戶設定語音轉帳後，告
    知該詐欺集團成員密碼，該詐欺集團成員即自九十六年三月
    十四日起至同年月十九日止，利用語音轉帳方式，先自上揭
    甲○○玉山銀行及新竹商銀帳戶內，將甲○○之存款全數轉
    帳至其中國信託銀行帳戶後，將其中三十六萬四百五十元轉
    出至上開丁○○遠東銀行自由分行帳戶內；另將十萬五千二
    百元轉出至上開丁○○之草屯郵局帳戶內。嗣於九十六年五
    月十五日臺灣高雄地方法院檢察署檢察官指揮高雄市政府警
    察局刑警大隊破獲以陳怡伶（另案移併臺灣宜蘭地方法院審
    理）為首詐騙集團，始循線查獲上情。又於九十六年三月十
    三日下午三時許，該詐騙集團成員綽號「小雪」、「阿昌」
    、「江姓男子」三人，利用網際網路刊登不實之援交廣告，
    乙○○看到該廣告後，與阿昌、小雪、江姓男子等三人聯絡
    ，該詐騙集團成員對乙○○詐稱必需確認身分等語，使乙○○陷於錯誤，而於翌日凌晨一時五十九分匯款七千七百八十
    八元進入丁○○之上開帳戶內，詐騙集團成員隨即提領一空
    。嗣乙○○發覺受騙後，報警循線查獲。又於九十五年十二
    月三日，該詐騙集團成員之真實姓名、年籍均不詳，綽號「
    小於」成年女子，利用網際網路刊登不實之援交廣告，虛偽
    與丙○○達成援交之合意，使丙○○陷於錯誤，而於九十六
    年三月十五日分別匯款一千一百元及三萬三千四百六十四元
    進入上開臺灣企銀南投分行帳戶，該詐騙集團成員隨即提領
    一空。嗣丙○○發覺受騙後，報警始循線查獲。
二、案經新竹市警察局第二分局報告臺灣新竹地方法院檢察署檢
    察官呈請臺灣高等法院檢察署檢察長核轉臺灣彰化地方法院
    檢察署檢察官聲請簡易判決處刑，臺灣高雄地方法院檢察署
    檢察官（九十六年度偵字第三四四九三號）、臺灣彰化地方
    法院檢察署檢察官（九十六年度偵字第九四五０號）移送併
    案審理。
    理      由
一、上揭犯罪事實，業據被告丁○○於本院審理時坦承不諱，核
    與被害人甲○○、乙○○、丙○○於警詢中之指述情節相符
    ，復有(1)中國信託商業銀行股份有限公司九十六年八月二日
    中信銀集作字第九六五０六三二九號函暨所附之被害人甲○○之客戶基本資料、帳戶歷史交易查詢資料各一份(2)遠東國
    際商業銀行九十六年十月二日（九六）遠銀財富字第一二一
    一號函暨所附被告丁○○之開戶資料、存摺往來明細分戶帳
    各一份(3)臺灣郵政股份有限公司儲匯處九十六年十月一日儲
    字第０九六０００一三六０號函暨所附之客戶基本資料、歷
    史往來交易明細等各一份(4)第一商業銀行南投分行九十六年
    四月十日（九六）一南投字第一一七號函暨所附被告丁○○
    之開戶資料、臺灣郵政股份有限公司桃園郵局九十六年四月
    十九日桃營字第０九六０一００四二二號函暨所附被告丁○○之開戶資料、自動付款交易明細表、被害人乙○○帳戶存
    摺(5)臺灣中小企業銀行南投分行九十六年四月十三日九六南
    投字第０九六０００一五五號函暨所附之開戶基本資料、存
    款交易明細表各一份等件附卷可稽。又按刑法上之故意，分
    直接故意（確定故意）與間接故意（不確定故意），「行為
    人對於構成犯罪之事實，明知並有意使其發生者」為直接故
    意，「行為人對於構成犯罪之事實，預見其發生而其發生並
    不違背其本意者」為間接故意；一般人至銀行開設帳戶並非
    難事，如非洗錢、犯罪等不法目的，依常情並無捨棄自己帳
    戶而迂迴收受他人帳戶使用之理，是被告對於該名不詳姓名
    、年籍成年男子所屬詐欺集團成員可能將其帳戶用來作為詐
    欺等非法用途上，應有所預見，且不違背其本意，其竟仍提
    供上開帳戶資料予該名成年男子所屬詐欺集團成員使用，足
    見該名成年男子所屬詐欺集團成員將被告帳戶用來作為詐欺
    取財之用，為被告所容認及允許。另查銀行帳戶可供款項之
    存匯、提領，係一般人均可輕易申請開設，並無任何資格條
    件之限制，且金融存款帳戶，事關存戶個人財產權益之保障
    ，其與存戶印鑑章、提款卡結合，專屬性、私密性更形提高
    ；除非本人或與本人具密切關係之人，難認有何理由可自由
    流通使用該存摺、印章；一般人亦均有應妥為保管存摺及提
    款卡，以防止存摺及提款卡被他人冒用之認識，縱有特殊情
    況偶有將存摺、提款卡交付他人之需，亦必深入瞭解其用途
    後始行提供使用，實乃吾人日常生活經驗與事理；且存摺、
    提款卡等有關個人財產、身分之物品，如淪落不明人士手中
    ，極易被利用為與財產犯罪有關之犯罪工具；而與他人於身
    分上不具密切關係之人，竟要求他人提供帳戶以為使用，此
    等行為，客觀上已屬可疑，且顯係供為某非正當資金進出使
    用，而隱瞞其流程及行為人身分曝光之不法意圖亦可預見；
    若此之社會現實，恆係一般人本於日常生活經驗即可體察，
    本件被告對此自亦難諉為不知，是被告提供其所開設之前揭
    金融機構帳戶資料時，應有幫助他人犯詐欺取財罪之不確定
    故意，堪可認定。綜此，本件事證至臻明確，被告幫助詐欺
    犯行洵堪認定。
二、查本件上開真實姓名、年籍不詳、自稱「廖先生」之成年男
    子及所屬詐欺集團成員，共同基於意圖為自己不法所有之犯
    意聯絡，施用詐術，使被害人甲○○、乙○○、丙○○陷於
    錯誤，而將本人之財物交付，上揭真實姓名、年籍不詳、自
    稱「廖先生」之成年男子及所屬詐欺集團成員所為，均係犯
    刑法第三百三十九條第一項之詐欺取財罪。上揭人等間，就
    前揭詐欺取財犯行，顯有犯意聯絡及行為分擔，應成立共同
    正犯。核被告提供其前開第一商業銀行南投分行帳戶、遠東
    商業銀行自由分行帳戶、臺灣郵政股份有限公司草屯郵局帳
    戶及臺灣中小企業銀行南投分行帳戶之存摺、印章、提款卡
    及密碼資料予真實姓名、年籍不詳、自稱「廖先生」之成年
    男子及其所屬詐騙集團，以為詐欺取財所用，係基於幫助他
    人詐欺取財之不確定故意，且所為屬詐欺取財罪構成要件以
    外之行為，核其所為則係犯刑法第三十條第一項、第三百三
    十九條第一項之幫助共同詐欺取財罪。被告以一行為交付第
    一商業銀行南投分行帳戶、遠東商業銀行自由分行帳戶、臺
    灣郵政股份有限公司草屯郵局帳戶及臺灣中小企業銀行南投
    分行帳戶等之帳戶資料予該名自稱「廖先生」成年男子，幫
    助所屬詐欺集團成員分別對被害人甲○○、乙○○、丙○○
    為詐欺取財，其以一行為觸犯三個基本構成要件相同之幫助
    詐欺罪名，構成同種想像競合犯，依刑法第五十五條前段之
    規定，論以一罪。被告出售遠東商業銀行自由分行帳戶、臺
    灣郵政股份有限公司草屯郵局帳戶及臺灣中小企業銀行南投
    分行帳戶及幫助他人詐騙被害人甲○○、丙○○部分，雖未
    經起訴，但與起訴論罪部分有想像競合裁判上一罪關係，為
    起訴效力所及，復經檢察官移送併案審判，本院自得合併審
    究。被告幫助他人犯詐欺取財罪，為幫助犯，依刑法第三十
    條第二項規定減輕其刑。原審對被告論罪科刑，固非無見，
    惟查被告除起訴事實外，另有出售遠東商業銀行自由分行帳
    戶、臺灣郵政股份有限公司草屯郵局帳戶、臺灣中小企業銀
    行南投分行帳戶及幫助他人詐騙被害人甲○○、丙○○部分
    ，雖未經起訴，但與起訴論罪部分有想像競合裁判上一罪關
    係，為起訴效力所及，原審未及合併審究，而有未合。上訴
    人上訴請求為有理由，自應將原判決撤銷改判。爰審酌被告
    犯罪之動機、方法、目的、被告之品性、擅自提供金融帳戶
    供他人非法使用，助長社會犯罪風氣，且導致真正犯罪者逍
    遙法外，然念及被告本身並未實際參與本件詐欺取財犯行，
    責難性較小，犯罪所得之多寡，及其犯後坦承犯行之態度等
    一切情狀，量處如主文所示之刑，並諭知易科罰金之折算標
    準，以示懲儆。又被告犯罪之時間係在九十六年四月二十四
    日以前，所犯合於中華民國九十六年罪犯減刑條例第二條第
    一項第三款減刑之規定，依法減其宣告刑二分之一，即被告
    丁○○所宣告之刑應減為有期徒刑三月，如易科罰金，以新
    臺幣一千元折算一日。
據上論斷，應依刑事訴訟法第四百五十五條之一第一項、第三項
、第三百六十九條第一項前段、第三百六十四條、第二百九十九
條第一項前段，刑法第三百三十九條第一項、第三十條第一項、
第二項、第五十五條、第四十一條第一項前段，刑法施行法第一
條之一，中華民國九十六年罪犯減刑條例第二條第一項第三款、
第七條、第九條，判決如主文。
本件經檢察官曾文鐘到庭執行職務。
中    華    民    國    97    年    1     月    22    日
                  刑事第一庭    審判長法  官   葉榮郎
                                      法  官   郭麗萍
                                      法  官   胡宜如
以上正本證明與原本無異。
本件不得上訴。
中    華    民    國    97    年    1     月    22    日
                                      書記官   吳金良
附錄本案論罪科刑法條全文：
中華民國刑法第339條之1
（違法由收費設備取得他人之物之處罰）意圖為自己或第三人不
法之所有，以不正方法由收費設備取得他人之物者，處1年以下
有期徒刑、拘役或3千元以下罰金。
以前項方法得財產上不法之利益或使第三人得之者，亦同。


司法院資訊處製作；財團法人民間司法改革基金會備份。
